【裁判字號】    97,上易,2745
【裁判日期】    980122
【裁判案由】    贓物
【裁判全文】
臺灣高等法院刑事判決                97年度上易字第2745號
上  訴  人  臺灣新竹地方法院檢察署檢察官
被      告  甲○○
                    號
選任辯護人  柴健華律師
上列上訴人因被告贓物案件，不服臺灣新竹地方法院97年度易字
第445號，中華民國97年9月8日第一審判決（起訴案號：臺灣新
竹地方法院檢察署97年度偵字第1381號），提起上訴，本院判決
如下：
    主  文
原判決撤銷。
甲○○故買贓物，處罰金新台幣參仟元，如易服勞役，以新台幣
貳仟元折算壹日。
    事  實
一、甲○○係位於新竹縣關西鎮○○路314巷1弄26號舊貨回收廠
    （資源回收廠）負責人，於民國96年12月20日17時許，在上
    開舊貨回收廠，可得而知黃榜昇所持有欲販售之消防管銅頭
    8個，係來路不明之贓物，竟基於不確定故意，以新臺幣150
    元之價格，故予買受，嗣為警循線查獲。
二、案經新竹縣警察局新埔分局報請台灣新竹地方法院檢察署檢
    察官偵查起訴。
    理   由
一、訊據被告甲○○堅決否認有上開犯行，辯稱：當初收購之時
    曾詢問黃榜昇該物來源之合法性，但黃榜昇稱該物乃家中所
    有，因此收購時並不知道該物來源不法等語。辯護人另辯以
    ：被告雖從事舊貨業多年，但未曾收購消防管銅頭，即使銅
    頭連接一小段帆布，亦不知其屬性用途，且一般大樓消防箱
    均有裝設防護鐵門，難以直接目視箱內之消防管接頭，無贓
    物之認識云云。
二、經查：
（一）上開消防管銅頭8個，係黃榜昇、黃榜松於96年12月20日
      上午十點半，在新竹縣關西鎮○○街18號金玉滿堂大樓2
      至7樓公共樓梯間竊得，業據二人於原審坦承不諱，且經
      原審分別判處有期徒刑8月、7月確定，有判決書乙份可佐
      ，則該等消防銅頭，係屬贓物甚明。而被告甲○○係位於
      新竹縣關西鎮○○路314巷1弄26號舊貨回收廠負責人，於
      96 年12月20日17時許，在上開舊貨回收廠，以150元之價
      格收購黃榜昇所竊得之上開8個消防管銅頭等事實，業據
      被告於本院準備程序（見原審97年7月8日準備程序不爭執
      事項）及審理時均坦承不諱，核與同案被告黃榜昇供述一
      致，並有現場照片6張在卷可憑（見97年度偵字第1381號
      卷第22-24頁），上開事實堪以認定。是本案所應審究者
      ，乃被告於收購上開消防管銅頭之際，對於該等銅頭係屬
      贓物，主觀上是否有所認識。
（二）據同案被告黃榜昇於原審準備程序時供述：「（問：你們
      當初賣消防管銅頭8個給他的時候，是如何告訴他的？）
      答：我們說是我們家的。他不知道那是我們偷的。」、「
      （問：他當初是否有懷疑消防管銅頭8個是你們偷的？）
      答：他有問過我們是否是偷的，但我們回答他說不是。」
      、「（問：賣得的150元，賣價如何訂出的？）答：因為
      那是論重的。」等語（見原審97年6月26日準備程序筆錄
      第3頁），是依據同案被告黃榜昇之供述得見，被告甲○
      ○於收購同案被告黃榜昇出售之上開消防管銅頭時，有詢
      問同案被告黃榜昇該等物品來源是否不法，然經同案被告
      黃榜昇告以該等物品乃屬家中所有，亦即被告甲○○於收
      購之際，對該等物品之來源，已有懷疑，始會加以詢問。
      而該等物品均非一般家庭常見之物，黃榜昇一次出售8個
      ，顯非尋常，黃榜昇告以係家中所有，本不可輕信，被告
      於原審亦供稱：一般人的人家沒有這種東西等語 (原審卷
      第105頁)，自宜就該等物品作何用途，為何數量如此之多
      等細節，再加詢問，被告未進一步查詢，難謂已盡查證之
      義務。
（三）再者，依新埔分局員警劉正玲所拍攝之銅頭照片得見，該
      銅頭外型乃銅色環狀物品，被告自承收購時且其上附著有
      帆布約七、八公分長 (原審卷第104頁反面)。而該附著帆
      布，依照片所示，係接引消防水之帆布材質管線 (偵卷第
      22頁至24頁)，則被告先前縱未自大樓消防箱見過該等消
      防設備，但就該銅頭附著帆布管線之外形觀之，顯可懷疑
      該等物品乃屬消防管之銅頭，而非一般家庭用品，自可質
      疑該等物品來源之合法性。被告雖係第一次買受該等物品
      ，然正因係第一次買受，對該等物品理應懷抱更高的警覺
      性與好奇心，詳加查證其來源，被告仍輕易予以買受，自
      有容認而故買贓物之間接故意。
（四）至原審依職權通知新竹縣新埔分局承辦員警劉正玲將被告
      所收購之銅頭拍照並秤重後，得見該銅頭1個重量約0.19
      5 公斤（原審卷新埔分局陳報照片1張），而8個銅頭應約
      重1.56公斤，再輔以被告所提出之新竹縣資源回收廢棄物
      清除商業同業公會96年11月9日第22屆第3次理監事會會議
      紀錄得見，廢青銅收購價格為每公斤90-100元（見卷附中
      華民國96年12月3日竹縣資清字第010號函文），故而，本
      件銅頭8個之市場收購價格應為140.4元至156元間，而本
      件被告以150元收購8個銅頭，其收購之價格相當於市場價
      格，且比對被告甲○○出售銅頭給宏田鋼鐵有限公司之價
      格為每公斤100元（見卷附秤量傳票），是被告甲○○收
      購8個銅頭再加以出售，其所獲利益甚微。惟此不影響被
      告收購之際，有故買贓物之不確定故意。
（五）從而，被告以上開情詞置辯，不可採信。被告有故買贓物
      之間接故意，自應依法論科。
三、核被告所為，係犯刑法第349條第2項之故買贓物罪名。
四、原審疏未詳酌上情，遽為被告無罪之諭知，自有未洽。檢察
    官上訴，指摘原判決不當，請求撤銷改判，核有理由，應由
    本院將原判決撤銷改判。爰審酌被告年事已高，係國小肄業
    ，智識不高，本件故買之贓物，價值僅百餘元，十分低微，
    所圖利益甚低及犯罪後態度等一切情狀，量處如主文第二項
    所示之罰金，並諭知易服勞役之折算標準示懲。
據上論斷，應依刑事訴訟法第369條第1項前段、第364條、第299
條第1項前段，刑法第349條第2項、第42條第3項，中華民國刑法
施行法第1條之1，罰金罰鍰提高標準條例第1條前段，判決如主
文。
本案經檢察官曾俊哲到庭執行職務。
中    華    民    國    98    年    1    月    22   日
                  刑事第十七庭  審判長法  官  趙功恆
                                      法  官  高明哲
                                      法  官  陳世宗
以上正本證明與原本無異。
不得上訴。
                                      書記官  魏汝萍
中    華    民    國    98    年    1     月    22    日
附錄：本案論罪科刑法條全文
刑法第349條
收受贓物者，處 3 年以下有期徒刑、拘役或 5 百元以下罰金。
搬運、寄藏、故買贓物或為牙保者，處5年以下有期徒刑、拘役
或科或併科1千元以下罰金。
因贓物變得之財物，以贓物論。


司法院資訊處製作；財團法人民間司法改革基金會備份。
